臺灣桃園地方法院刑事判決　　　　　　 93年度交易字第262號
公　訴　人　臺灣桃園地方法院檢察署檢察官
被　　　告　甲○○　男　33歲.
選任辯護人　陳信亮律師
上列被告因業務過失傷害案件，經檢察官提起公訴（93年度偵字
第893號），本院判決如下：
    主  文
甲○○從事業務之人，因過失傷害人致重傷，處有期徒刑陸月，
如易科罰金以佰元折算壹日。
    事  實
一、甲○○係設於臺北縣三重市○○里○○街55號1 樓之祥億汽
    車貨運股份有限公司（下稱祥億公司）之司機，平日即駕駛
    該公司所有大貨車，為公司從事送貨工作，為從事業務之人
    。其於民國92年10月3 日凌晨2 時10分，因運送貨品事宜，
    而駕駛車牌號碼：705 —GA號營業用大貨車，搭載助手丁○○，沿國道1 號高速公路往南下方向，欲從內壢交流道下匝
    道後再往桃園縣中壢市方向行駛，途經內壢交流道匝道時，
    本應注意車輛行駛時行車速度，應依速限標誌或標線之規定
    ，於該匝道時速不得超過40公里，而依當時天氣晴朗、夜間
    有照明、路面狀況係鋪裝柏油、乾燥、無缺陷、無障礙物，
    且視距良好等情形，並無不能注意之情事，竟疏於注意，貿
    然以時速70公里至80公里之速度疾駛於高速公路匝道內，適
    有由乙○○（另經檢察官為不起訴處分）駕駛車牌號碼：61
    9 ─QM號之營業用大貨車行駛於甲○○前方，亦疏未注意在
    高速公路匝道處不得倒車之規定，即貿然於該匝道道路上倒
    車，致車速過快之甲○○應變不及，其所駕駛之上開營業用
    大貨車右前車頭與乙○○駕駛之上開營業用大貨車左後車尾
    發生碰撞，而甲○○車上右前座之助手丁○○亦疏於注意未
    正確繫妥安全帶，乃致於前開車輛碰撞之際，身體突然受此
    撞擊而受有腰椎第一節、第二節脫臼骨折併下半身癱瘓、右
    踝骨折等傷害。丁○○雖經住院治療，下半身仍就癱瘓，日
    常生活須他人照料，無法自理，已達身體受有重大不治之重
    傷害。吳正宏於肇事後，旋即委託乙○○代為撥打電話報警
    處理，並留在現場向前往處理之國道公路警察局第一隊泰山
    分隊警員承認為肇事人，自首上情，接受裁判。
二、案經丁○○訴由內政部警政署國道公路警察局第一警察隊報
    請臺灣桃園地方法院檢察署檢察官偵查後起訴。
    理  由
一、訊據被告甲○○對於上開時、地駕駛營業用大貨車，搭載告
    訴人丁○○，沿國道1 號高速公路南下駛入內壢交流道匝道
    時，因超速，以致與同向由證人乙○○所駕駛之大貨車亦因
    在前方倒車不當，而發生碰撞事故並致告訴人丁○○受有腰
    椎第一節、第二節脫臼骨折併下半身癱瘓、右踝骨折之傷害
    等事實均坦承不諱，且查：
  (一)核與告訴人丁○○於警訊、偵查及本院審理中證述情節大致
    相符（見93度偵字第893 號偵查卷第頁6 以下、本院94 年3
    月10日審判筆錄），證人即本件車禍事故處理之員警丙○○
    、劉興日分別於本院審理中證述明確（本院94年2 月17 日
    審判筆錄、本院94年3 月10日審判筆錄），並有長庚紀念醫
    院診斷證明書1 份（見93年度偵字第893 號偵查卷第12頁）
    、道路交通事故現場圖1 份（同一偵查卷第14頁）、道路交
    通事故調查報告表1 份（同一偵查卷第15頁）、現場照片12
    張（同一偵查卷第21頁以下）在卷可稽。至被告雖於本院審
    理中陳稱車禍當時伊車速僅為60至70公里云云。然查：被告
    於警訊中係供稱：當時行經國道1 號高速公路南下駛入內壢
    交流道匝道處時，伊車速約為70公里至80公里等語（同一偵
    卷第11頁），且觀諸卷附道路交通事故現場圖及現場照片所
    示，被告於肇事後，並於地面上分別留有左側35.9公尺、右
    側30.5公尺之煞車痕各一。而依交通部頒布之「一般公路汽
    車煞車距離、行車速度對照表」比對結果，被告當時之車速
    約在70公里至80公里之間，是本院認定被告於警訊中所述其
    行車速度乙節，較可採信。
  (二)證人乙○○雖於警訊、偵查及本院審理中到庭證稱：伊駕車
    行駛在內壢交流道匝道時，因發現車子有異狀而減速慢下來
    ，就被被告車輛自後撞擊，伊確實未將車輛往後移動或倒車
    ，且伊涉犯業務過失罪嫌部分亦經公訴人另為不起訴處分云
    云。惟查：
  (1)證人乙○○確實有於上開時、地違反高速公路交通管制規則
    第9 條第1 項第3 款規定於內壢交流道中之匝道上違規倒車
    ，以致同向在後方行駛之被告亦因超速行駛之情況下，應變
    不及，始發生本件追撞事故乙節，除據被告於警訊及本院審
    理中一再供明在卷外，且經告訴人丁○○於警訊中證稱：當
    時伊乘坐被告駕駛之大貨車行經國道1 號公路南下，在內壢
    交流道時，突然看見一部大貨車打倒車燈正在倒車等語（見
    同一偵查卷第6 頁背面）；於本院審理中再證稱：「（你有
    無看見被告所駕駛的車撞到前面的619 ─QM的狀態？）有，
    前面的車子在倒車，我有看到他的倒車燈。」、「車禍後被
    告就下車，乙○○對被告說我在倒車，被告為什麼要撞他，
    被告就說有沒有搞錯，交流道你在倒車。」等語（見本院93
    年3 月10日審判筆錄）；而證人丁○○與被告在本件車禍事
    故上利益相左，當不至於故意附和被告而設詞誣陷證人乙○○之必要，其所為證言，應堪採信。再徵之本案執行公權力
    而到場處理車禍事故之警員即證人丙○○亦於本院審理中證
    稱：「（在處理事故時，乙○○有無跟你提到他車子的狀態
    如何？）‧‧‧，我有印象的是我到現場有問車禍如何發生
    ，乙○○在現場確實有說那時他有打倒車，被告從後面撞上
    來，後來筆錄也是這樣記。」、「因為乙○○在現場有跟我
    承認他倒車，而且甲○○在警察局、丁○○在長庚醫院也都
    這樣對我說，‧‧‧。」等語（見94年2 月17日審判筆錄）
    ；警員即證人劉興日於本院審理中證稱：「‧‧‧，我一下
    車問兩方如何撞的，結果後車（即被告之車輛）的駕駛告訴
    我說前車（即證人乙○○之車輛）倒車，我問前車有無倒車
    ，前車說他有倒車，我又問後車駕駛你有無看到前車的倒車
    燈，後車的駕駛說有，他有看到。我就告訴前車駕駛說你為
    何要倒車，這裡是不可以倒車的，前車駕駛說他要往高架去
    ，不小心走到平面，所以要倒車回高架的路線。」等語（見
    本院943 月10日審判筆錄），且證人丙○○並於所製作之之
    卷附道路交通事故調查報告表編號肇事研判欄亦如是記載
    證人乙○○有倒車未依規定等情，益徵證人乙○○確實有於
    上開時、地在內壢交流道匝道處為倒車之行為，並致同向行
    駛在後之被告因駕車超速以致閃避不及而肇事之情事，甚為
    明確。
  (2)卷附臺灣省車輛行車事故覆議鑑定委員會93府覆議字第93 1
    0695號覆議意見書（見同一偵查卷第41頁），雖認定證人乙○○駕車對於本件車禍事故之發生並無肇事原因等情，然該
    覆議委員會未及斟酌告訴人丁○○、證人丙○○、劉興日之
    證言，且又與本院前開認定之事實及卷內跡證不符，該覆議
    鑑定意見自不足採。
  (3)公訴人前雖以無積極證據可資認定證人乙○○確有於高速公
    路匝道處為倒車行為，且認縱令有違規倒車之情，亦與本案
    車禍事故之發生無因果關係，而將證人乙○○涉犯業務過失
    罪嫌部分另為不起訴處分乙節。惟查，證人乙○○確實有於
    上開時、地在內壢交流道匝道處為倒車之行為，已如前所述
    。而所謂相當因果關係，係指依經驗法則，綜合行為當時所
    存在之一切事實，為客觀之事後審查，認為在一般情形下，
    有此環境，有此行為之同一條件，均可發生同一之結果者，
    則該條件即為發生結果之相當條件，行為與結果即有相當因
    果關係。反之，若在一般情形下，有此同一條件存在，而依
    客觀之審查，認為不必皆發生此結果者，則該條件與結果並
    不相當，不過為偶然之事實而已，其行為與結果間即無相當
    因果關係。本件證人乙○○駕駛車輛於行經不得倒車之高速
    路匝道處為倒車，其行為顯然有過失。又證人乙○○前揭所
    為違規倒車行為，已非行駛在其後方之一般高速公路用路人
    所能預見或料想得到之事，更確實造成往來行車之嚴重危險
    甚明，抑且，本案車禍事故路段係屬於有彎道之交流道，此
    經證人劉興日於本院審理中證述無訛，並有現場照片12 張
    附卷可參，則證人乙○○在此匝道視距有限並威脅行車安全
    之轉彎處為倒車行為，終致使被告駕車沿交流道匝道轉彎處
    超速駛出之際，突然見此情況，應變不及而發生車禍碰撞事
    故，揆諸前揭說明，實難謂證人乙○○之倒車過失行為與該
    車禍事故之發生無因果關係，故被告與證人乙○○二人之過
    失行為，乃併合為本件車禍發生發生之原因，併此敘明。
  (三)告訴人丁○○雖證稱：車禍當時伊確實有正確繫妥安全帶，
    但因撞擊力道大，仍始腰椎受傷下半身癱瘓云云。然經被告
    於本院審理時供稱：「（丁○○有無綁安全帶？）他只有繫
    單邊的安全帶，不合規定，‧‧‧」、「因為怕警察取締我
    們忘了繫安全帶，在車上都先把安全帶扣住，助手上車時就
    直接把自己套進安全帶裡面。出事的時候，是我把告訴人丁○○從車上抱出來的，我用美工刀把安全帶割斷，當時我就
    發現他只有套單條的安全帶，另外壹條壓在屁股下面。」等
    語甚明，且被告為前揭陳稱，實係因本院於94年2 月17審理
    中主動詢及行車間告訴人丁○○有無繫妥安全帶一情時，被
    告始為告知，應非臨訟所故意捏造。再者，被告於告訴人丁○○在94年3 月10日到庭時，仍堅稱割斷丁○○安全帶時，
    有一條壓在屁股下面等語，及證人乙○○於本院審理時亦陳
    稱確實有與被告共同將告訴人丁○○自車上抱出，但未注意
    安全帶等語（見94年2 月17日審判筆錄），益證被告所述告
    訴人丁○○未正確繫妥安全帶乙節，可堪採信。而依道路交
    通安全規則第89條第1 項第5 款規定：「行車前應注意之事
    項，依左列規定：五駕駛人及前座乘客均應繫妥安全帶。」
    ，告訴人丁○○既係被告所駕車輛前座之乘客，自應於該車
    輛行車之前即正確繫妥安全帶，以維護自身安全，其竟疏未
    注意正確繫妥安全帶，以致於車禍發生遭受撞擊之際，造成
    本身身體受有如此嚴重之傷害，顯見告訴人丁○○對於車禍
    傷害結果之擴大，亦同有過失。
  (四)至被告辯稱：車禍當時告訴人丁○○之坐姿不正，並將腳抬
    放在車輛儀表板置物箱上云云，惟此為告訴人所否認，且被
    告於本院審理中又改稱：是車禍發生前看見告訴人丁○○曾
    把腳部抬放在車輛儀表板置物箱上，但快要撞上前車時，伊
    因緊張就沒有注意告訴人丁○○云云（見本院94年3 月10日
    審判筆錄）。是被告關於此部分所述前後已不一致，且依被
    告所陳稱縱令屬實，亦僅能證明告訴人丁○○於發生車禍前
    有坐姿不正之情形，至於車禍發生當時告訴人丁○○是否仍
    未調整不良坐姿，則無從為積極之認定。從而，實難認被告
    前揭抗辯可採信。
  (五)按行車速度，依速限標誌或標線之規定，道路交通安全規則
    第93條第1 項定有明文。被告為領有駕駛執照之人，自當對
    此知之甚稔。其於前開時、地駕駛車輛，沿國道1 號高速公
    路駛入內壢交流道匝道之際，自應注意上開規定，在該路段
    時速不得超過40公里，而依當時情形並無不能注意之情事，
    被告竟疏不注意違反上開規定，以時速70至80公里之速度疾
    駛以致肇事，致告訴人丁○○受有重傷，其對本件車禍之發
    生有過失甚為明確，且告訴人丁○○因本件車禍受有重傷，
    與被告之過失行為間並有相當因果關係。雖公訴意旨又認被
    告尚有未注意車前狀況之過失云云，然被告並無從預見同向
    行駛在前方之證人乙○○竟會貿然於高速公路匝道違規倒車
    ，已如前述，是此實難認被告有未注意車前狀況之違規，公
    訴意旨容有誤會。另證人乙○○雖疏未注意而在高速公路匝
    道處違規倒車，以及告訴人丁○○乘坐於被告車輛右前座上
    ，亦疏未正確繫妥安全帶，均對於結果之發生及擴大同有過
    失，如前所述，惟此仍無從解免被告刑事過失責任。從而，
    本件罪證明確，被告過失犯行洵堪認定。
二、查被告受僱祥億汽車公司平日係駕駛大貨車，為公司從事送
    貨工作，於車禍發生當時亦駕駛大貨車返回公司裝載貨品之
    途中，為被告於偵查中所是認（見93年度偵字第893 號偵查
    卷第31頁），是被告應係從事業務之人無誤。又告訴人丁○○因本件車禍事故致身體受有腰椎第一節、第二節脫臼骨折
    併下半身癱瘓、右踝骨折等傷害，有長庚紀念醫院診斷證明
    書1 份附卷可稽，是告訴人丁○○因本件車禍事故確實已造
    成身體重大不治之傷害並屬刑法第10條第4 項第6 款之重傷
    害。故核被告所為，係犯刑法第284 條第2 項後段之業務過
    失重傷害罪。被告於車禍發生後，旋即委託證人乙○○代為
    撥打電話報警處理，並留在現場向前往處理之國道公路警察
    局第一隊泰山分隊警員承認為肇事人，接受裁判，業據證人
    劉興日於本院審理中證述明確（見本院94年3 月10日審判筆
    錄），係對於未發覺之罪自首而受裁判，應減輕其刑。爰審
    酌被告之品行，身為公司職業司機，經常駕車行駛於道路上
    ，本應保持高度注意義務，竟不遵守道路交通安全規則，於
    高速公路匝道處超速行駛以致肇事，過失情節可謂重大，惟
    衡諸前車駕駛亦疏未注意在匝道處倒車，及告訴人丁○○未
    正確繫妥安全帶，對於本件過失致重傷結果之發生，均同有
    過失，再參酌告訴人丁○○所受傷勢嚴重，被告迄今又未與
    告訴人丁○○達成民事和解併犯後態度等一切情狀，量處如
    主文所示之刑，並諭知易科罰金之折算標準。
據上論斷，應依刑事訴訟法第299 條第1 項前段，刑法第284 條
第2 項後段、第62條前段、第41條第1 項前段，罰金罰鍰提高標
準條例第1 條前段、第2 條，判決如主文。
本案經檢察官陳志全到庭執行職務。
中      華      民      國    94    年   3    月   31 日
                              臺灣桃園地方法院刑事第七庭
                                  審判長法官  孫惠琳
                                        法官  林惠霞
                                        法官  賴淑美
以上正本證明與原本無異。
如不服本判決，應於判決送達後10日內，向本院提出上訴狀。
                                        書記官 陳育君
中     華      民      國   94   年   3    月   31     日
附錄本案判決法條全文：
中華民國刑法第284條
因過失傷害人者，處六月以下有期徒刑、拘役或五百元以下罰金
，致重傷者，處一年以下有期徒刑、拘役或五百元以下罰金。
從事業務之人，因業務上之過失傷害人者，處一年以下有期徒刑
、拘役或一千元以下罰金，致重傷者，處三年以下有期徒刑、拘
役或二千元以下罰金。
